臺灣高等法院高雄分院刑事判決　　　　　　　　　九十一年度上訴字第一五三五號
　　上　訴　人
　　即　被　告　乙○○
右上訴人因偽造文書等案件，不服臺灣高雄地方法院九十一年度訴緝字第九八號中華
民國九十一年八月十五日第一審判決（起訴案號：臺灣高雄地方法院檢察署八十七年
度偵字第三二八七號），提起上訴，本院判決如左：
    主  文
上訴駁回。
    事  實
一、乙○○明知其於民國八十六年十月間，銀行帳戶只剩新台幣（下同）一百餘元，
    經濟狀況不佳，已無支付租車費用之能力，竟意圖為自己不法之利益，於八十六
    年十月六日下午三時三十分許，至位於高雄市三民區○○○路一九一號「國晉租
    車有限公司」（下稱國晉公司），以每月五萬元之租金，向國晉公司負責人甲○
    ○承租車牌號碼Ｊ九─四九四０號自用小客車乙輛，並為隱匿其被通緝之身分，
    冒用「龐光廷」名義於租車契約書上偽造「龐光廷」之署押一枚而偽造「龐光廷
    」名義之租車契約書一紙，再持以向甲○○行使，使甲○○陷於錯誤而交付該車
    ，足生損害於甲○○及「龐光廷」，詎乙○○租用該車後並未支付租車費用達四
    萬元而避不見面，甲○○始知受騙。
二、案經甲○○訴由高雄市政府警察局三民第二分局報請臺灣高雄地方法院檢察署檢
    察官偵查起訴。
    理  由
一、訊據被告龐光廷對於右揭時地有冒用「龐光廷」之名義租車及租車後並未支付租
    金達四萬元之事實，業據其於原審及本院審理時供承不諱，僅辯稱「龐光廷」是
    其偏名，伊沒有偽造文書之故意云云。然按行為人只要假藉他人之名義而制作，
    即足以構成偽造文書罪之偽造，至於是否確有其人，則非所問；又刑法處罰行使
    偽造私文書之主旨，重在保護文書公共之信用，非僅保護制作名義人之利益，故
    所偽造之文書，如足以生損害於公眾或他人，其罪即應成立，不問實際上有無制
    作名義人其人，縱令制作文書名義人係屬架空虛設，亦無妨於本罪之成立（最高
    法院三十一年上字第五○五號判例參照）。本件被告為隱匿其被通緝之身分冒用
    「龐光廷」名義向告訴人租車等情，已為被告所不否認，告訴人甲○○於警訊及
    偵查中亦指訴：「有一名自稱『龐光廷』之男子，前來向我租車，．．．事後我
    才知道乙○○係因妨害兵役遭法院通緝中，而以『龐光廷』之名，在外行騙」（
    見警卷第三、四頁）「是高珮瑛（乙○○之妻）告訴我『龐光庭』之真實姓名叫
    乙○○，並說他已被通緝中，我才知道」等語名確（見偵查卷第九頁），並有告
    訴人提出之高雄市小客車租賃商業同業公會租車契約書一紙、「龐光廷」名片一
    張附於警卷可稽，足徵被告係為隱匿其被通緝身分，始假藉他人名義租車，顯有
    冒用他人名義之惡意甚明，又無法舉證證明「龐光廷」確係其偏名，且行之多年
    ，為社會上多數人所知，足以確認其主體同一性之情形，自難採為其有利之認定
    。又被告於八十六年十月間租車時，銀行帳戶只剩一百餘元，經濟狀況不佳，顯
    無支付租車費用之能力，亦據大眾商業銀行大昌分行以九十一年七月九日（九十
    一）眾昌字第二二一號函覆原審在卷可憑（見原審卷第四五、四六頁），益徵其
    於租車時顯有為自己不法利益之意圖甚明，被告所辯上開各語，無非事後卸責之
    詞，不足採信，本件事證明確，被告犯行堪予認定，應予依法論科。
二、查被告乙○○明知其於八十六年十月間，經濟狀況不佳，已無法支付租車費用之
    能力，竟意圖為自己不法之利益，於租車後未依約交付租金達四萬元，核其所為
    係犯刑法第三百三十九條第二項之詐欺得利罪；被告又為隱匿其被通緝之身分，
    於租車契約書上偽造「龐光廷」之署押而偽造「龐光廷」名義之租車契約書一紙
    持之行使，所為係犯同法第二百十六條、第二百十條之行使偽造私文書罪，其偽
    造「龐光廷」署押為偽造私文書之部分行為，不另論罪，又其偽造私文書後進而
    行使，其偽造之低度行為為行使之高度行為所吸收，亦不另論罪。被告所犯上開
    刑法第三百三十九條第二項詐欺得利與同法第二百十六條行使二百十條之偽造私
    文書二罪間，有方法結果之牽連關係，依刑法第五十五條規定，應從一重之行使
    偽造私文書罪處斷。
三、原審以被告罪證明確，因而適用刑法第二百十六條、第二百十條、第三百三十九
    條第二項、第五十五條、第二百十九條、第二條第一項前段、第四十一條第一項
    ，罰金罰鍰提高標準條例第一條前段、第二條之規定，並審酌被告偽造租車契約
    冒名租用小客車之犯罪手段、所生危害及犯罪後坦承犯行等一切情狀，量處有期
    徒刑三月，並依刑法第二條第一項前段之規定，適用修正後之刑法第四十一條第
    一項之規定諭知易科罰金折算標準。另偽造之高雄市小客車租賃商業同業公會八
    十六年十月六日十五時三十分租車契約書，已持向告訴人行使，非被告所有，惟
    其上之「龐光廷」署名一枚，既為被告所偽造，仍應依刑法第二百十九條之規定
    予以沒收。認事用法俱無不合，量刑亦稱妥適，被告上訴意旨指摘原審量刑過重
    不當云云，並無可取，為無理由，應予駁回。
據上論結，應依刑事訴訟法第三百六十八條，判決如主文。
本案經檢察官朱文彬到庭執行職務。
中    華    民    國      九十一      年      十      月     十六   日
                              臺灣高等法院高雄分院刑事第八庭
                                  審判長法官  郭雅美
                                        法官  張盛喜
                                        法官  裕斗
右正本證明與原本無異。
如不服本判決應於收受本判決後十日內向本院提出上訴書狀，其未述上訴理由者，
並得於提起上訴後十日內向本院補提理由書狀（均須按他造當事人之人數附繕本)「
切勿逕送上級法院」。
                                      書記官  吳福連
中    華    民    國      九十一      年      十      月     十六   日
附錄：本判決論罪科刑法條：
刑法第二百十條
  偽造、變造私文書，足以生損害於公眾或他人者，處五年以下有期徒刑。
刑法第二百十六條
  行使第二百十條至第二百十五條之文書者，依偽造、變造文書或登載不實事項或使
  登載不實事項之規定處斷。
刑法第三百三十九條第二項
  以前項方法得財產上不法之利益或使第三人得之者亦同。
